臺中高等行政法院判決
　　　　　　　　　　　　　　　　　　 96年度訴字第00146號
　　　　　　　　　　　　　　　.
原　　　告　甲○○
訴訟代理人　丙○○
被　　　告　臺中市政府
代　表　人　乙○○
訴訟代理人　丁○○
上列當事人間因違章建築事件，原告不服內政部中華民國96年2
月9日台內訴字第0950155264號訴願決定，提起行政訴訟。本院
判決如下︰
　　主  文
原告之訴駁回。
訴訟費用由原告負擔。
　　事  實
一、事實概要：緣原告所有坐落台中市○○區○○段1020-5地號
    土地係屬都市計畫農業區，未經許可擅自新建高約3公尺，
    面積約500平方公尺之鐵皮造圍牆，經台中市南屯區區公所
    於民國（下同）95年3月20日以公所社字第0950003993號違
    章建築查報單查報新建違章建築，被告所屬都市發展局依違
    章建築處理辦法第5條規定實施現場勘查，認定係屬違章建
    築，被告遂以95年6月28日府都管字第09501288511號違章建
    築拆除通知單通知原告不得補辦建照手續，應執行拆除。原
    告不服，提起訴願亦遭駁回，遂提起本件行政訴訟。
二、兩造之聲明：
    (一)原告聲明：求為判決：
      1.訴願決定及原處分均撤銷。
      2.訴訟費用由被告負擔。
　　(二)被告聲明：求為判決：
      1.原告之訴駁回。
      2.訴訟費用由原告負擔。
三、兩造之陳述：
    (一)原告部分：
      1.按「建築物，為定著於土地上或地面下具有頂蓋、樑柱
        或牆壁，供個人或公眾使用之構造物或雜項工作物。」
        為建築法第4條定有明文。又按「違章建築，為建築法
        適用地區內，依法應申請當地主管建築機關之審查許可
        並發給執照方能建築，而擅自建築之建築物。」為違章
        建築處理辦法第2條亦足參照。
      2.本件系爭鐵皮圍牆，既僅係以鐵皮於系爭土地周遭圈圍
        ，既非定著於土地上或地面下，而與一般籬笆無異；且
        其功能又僅係圈圍私人土地以防止他人入內傾倒垃圾，
        未涉及建築法第9條修建行為，根本無需申請建造執照
        ，換言之，本件系爭之鐵皮圍牆，實與一般私人產業外
        圍所圈圍之籬笆無異，其圈圍既無需申請建照，且性質
        亦非屬建築物，根本與所謂之「違章建築」無關。被告
        及內政部均誤認係屬違章建築，予以拆除之處分，顯於
        法有違。
    (二)被告部分：
      1.按「本法所稱建造，係指左列行為：一、新建：為新建
        造之建築物或將原建築物全部拆除而重行建築者。二、
        增建：於原建築物增加其面積或高度者。但以過廊與原
        建築物連接者，應視為新建。三、改建：將建築物之一
        部分拆除，於原建築基地範圍內改造，而不增高或擴大
        面積者。四、修建：建築物之基礎、樑柱、承重牆壁、
        樓地板、屋架或屋頂，其中任何一種有過半之修理或變
        更者。」、「建築物非經申請直轄市、縣（市）（局）
        主管建築機關之審查許可並發給執照，不得擅自建造或
        使用或拆除。‧‧‧」、「建造執照：建築物之新建、
        增建、改建及修建，應請領建造執照。」分別為建築法
        第9條、第25條及第28條第1項第1款所明定。次按：「
        本辦法所稱之違章建築，為建築法適用地區內，依法應
        申請當地主管建築機關之審查許可並發給執照方能建築
        ，而擅自建築之建築物。」、「依規定應拆除之違章建
        築，不得准許緩拆或免拆」亦為違章建築處理辦法第2
        條及第6條定有明文。
      2.本案係位於台中市○○區○○里○○段1020-5地號（忠
        勇路9號右斜對面）未經許可擅自新建違建，經台中市
        南屯區公所以95年3月20日公所社字第0950003993號違
        章建築查報單查報新建違章建築，被告所屬都市發展局
        依違章建築處理辦法第5條規定實施現場勘查認定該建
        物為未經許可擅自建造鐵皮圍牆造之違章建築，因該土
        地（南屯區○○段1020-5地號），係屬都市計畫農業區
        ，依都市計畫法台灣省施行細則第29條第1項規定：「
        農業區為保持農業生產而劃定，除保持農業生產外，僅
        得申請建築農舍，‧‧‧。」認定該新建違章建築為實
        質違建，遂以95年6月28日府都管字第09501288511號函
        發違章建築拆除通知單通知違建人。
      3.原告訴稱該鐵皮圍牆，僅係以鐵皮於系爭土地週遭圈圍
        ，既非定著於土地上或地面下，而與一般籬笆無異，且
        其功能又僅係圈圍私人土地以防止他人入內傾倒垃圾，
        未涉及建築法第9條修建行為，根本無需申請建造執照
        云云。
      4.經查本案土地係屬被告66年1月18日府工都字第03109號
        公佈實施為台中市第二、三、四期擴大都市計畫地區，
        依違章建築處理辦法第2條規定：「本辦法所稱之違章
        建築，為建築法適用地區內，依法應申請當地主管建築
        機關之審查許可並發給執照方能建築」，又依建築法第
        7條：「本法所稱雜項工作物，為‧‧‧圍牆‧‧‧等
        」，另依內政部營建署「居家建築保健手冊建築物使用
        管理問與答」問題六明示：「依規定高度在一點二公尺
        以上之圍牆屬雜項工作物的一種，沒經過許可就僱工興
        建，屬於違章建築」。本案鐵皮圍牆造之建物未領得建
        築執照，已構成違章建築之事實，本件原告之訴為無理
        由，請駁回原告之訴。
    理  由
一、按「本法所稱雜項工作物，為營業爐灶、水塔、瞭望臺、招
    牌廣告、樹立廣告、散裝倉、廣播塔、煙囪、圍牆、‧‧‧
    防空避難設備、污物處理設施等。」、「本法所稱建造，係
    指左列行為：一、新建：為新建造才建築物或將原建築物全
    部拆除而重行建築者。二、‧‧‧。」、「建築物非經申請
    直轄市、縣（市）（局）主管建築機關之審查許可並發給執
    照，不得擅自建造或使用或拆除。‧‧‧。」、「建築執照
    分左列四種：一、建造執照：建築物之新建、增建、改建及
    修建，應請領違造執照。二、雜項執照：雜項工作物之建築
    ，應請領雜項執照。三、使用執照：建築物建造完成後之使
    用或變更使用；應請領使用執照。四、拆除執照：建築物之
    拆除，應請領拆除執照。」、「違反第25條之規定者，依左
    列規定，分別處罰﹕一、擅自建造者，處以建築物造價千分
    之五十以下罰鍰，立勒令停工補辦手續﹔必要時得強制拆除
    其建築物。‧‧‧。」、「本辦法所稱之違章建築，為建築
    法適用地區內，依法應申請當地主管建築機關之審查許可並
    發給執照方能建築，而擅自建築之建築物。」、「直轄市、
    縣（市）主管建築機關，應於接到違章建築查報人員報告之
    日起5日內實施勘查，認定必須拆除者，應即拆除之。認定
    尚未構成拆除要件者，通知違建人於收到通知後30日內，依
    建築法第30條之規定補行申請執照。違建人之申請執照不合
    規定或逾期未補辦申領執照手續者，直轄市、縣（市）主管
    建築機關應拆除之。」分別為建築法建築法第7條、第9條、
    第25條第1項前段、第28條、第86條第1項及違章建築處理辦
    法第2條、第5條所明定。
二、本件原告未經申請許可擅自在台中市○○區○○里○○段10
    20-5地號土地上搭建高約3公尺、面積約500平方公尺鐵皮造
    圍牆，經台中市南屯區區公所95年3月20日公所社字第09500
    03993號違建物查報單查報係屬違章建築，因系爭土地為都
    市計畫農業區，依都市計畫法臺灣省施行細則第29條第1項
    規定：「農業區為保持農業生產而劃定，除保持農業生產外
    ，僅得申請建築農舍，‧‧‧。」被告認定系爭建築物屬實
    質違建，乃以95年6月28日府都管字第09501288511號違章建
    築拆除通知單通知原告，有上開查報單及拆除通知單附於訴
    院卷可參（見該卷第30頁及第31頁），系爭建築物經勘查，
    實質違建部分依法不得補辦建造執照手續，應執行拆除，揆
    諸首揭規定，原處分並無違誤。
三、原告起訴主張：系爭鐵皮圍牆，僅係以鐵皮於系爭土地周遭
    圈圍，既非定著於土地上或地面下，而與一般籬笆無異，亦
    非如被告所稱高3公尺；其功能僅係圈圍私人土地以防止他
    人入內傾倒垃圾，未涉及建築法第9條修建行為，根本無需
    申請建造執照，即本件系爭之鐵皮圍牆，實與一般私人產業
    外圍所圈圍之籬笆無異，其圈圍既無需申請建照，且性質亦
    非屬建築物，根本與所謂之「違章建築」無關，被告及內政
    部均誤認係屬違章建築，予以拆除之處分，顯於法有違云云
    ，然查：
    (一)系爭圍牆係位於台中市○○區○○里○○段1020-5地號土
      地（台中市○○路9號右斜對面），為被告66年1月18日府
      工都字第03109號公佈實施為台中市第二、三、四期擴大
      都市計畫地區內，係屬都市計畫農業區，有該公告附卷可
      稽（見本院卷第40頁至第43頁），依都市計畫法台灣省施
      行細則（見本院卷第28頁至第38頁）第29條第1項規定：
      「農業區為保持農業生產而劃定，除保持農業生產外，僅
      得申請建築農舍，‧‧‧。」而原告未經許可擅自新建鐵
      皮圍牆，經台中市南屯區公所查報為新建違章建築，被告
      現場勘查時，亦認該建物係未經許可擅自建造鐵皮圍牆造
      之違章建築，蓋該圍牆依首揭建築法第7條及第28條規定
      ，係屬雜項工作物，應依法請領雜項執照，原告未經申請
      許可，擅自興建，被告認定為實質違建，並無不合。
    (二)又「違反第25條之規定者，依左列規定，分別處罰﹕一、
      擅自建造者，處以建築物造價千分之五十以下罰鍰，並勒
      令停工補辦手續；必要時得強制拆除其建築物。‧‧‧。
      」、「本辦法所稱之違章建築，為建築法適用地區內，依
      法應申請當地主管建築機關之審查許可並發給執照方能建
      築，而擅自建築之建築物。」、「直轄市、縣（市）主管
      建築機關，應於接到違章建築查報人員報告之日起5日內
      實施勘查，認定必須拆除者，應即拆除之。認定尚未構成
      拆除要件者，通知違建人於收到通知後30日內，依建築法
      第30條之規定補行申請執照。違建人之申請執照不合規定
      或逾期未補辦申領執照手續者，直轄市、縣（市）主管建
      築機關應拆除之。」為建築法第86條第1項及違章建築處
      理辦法第2條、第5條所規定，系爭鐵皮圍牆，高有3公尺
      （原告自量亦有1.53公尺高--見本院96年5月29日準備程
      序筆錄），有原告所提照片可佐，屬雜項工作物，依法應
      申領雜項建造執照方得建造，經台中市南屯區區公所查報
      面積為2000平方公尺，為違建，經被告勘查亦為高3公尺
      ，面積為500平方公尺，屬實質違建部分，依法不得補辦
      建造執照手續，應執行拆除，揆諸首揭規定，原處分並無
      違誤。原告主張系爭鐵皮圍牆，僅係以鐵皮於系爭土地周
      遭圈圍，既非定著於土地上或地面下，而與一般籬笆無異
      ，其功能僅係圈圍私人土地以防止他人入內傾倒垃圾，未
      涉及建築法第9條修建行為，根本無需申請建造執照，與
      一般私人產業外圍所圈圍之籬笆無異，其圈圍即無需申請
      建照云云，並非可採。
四、綜上所述，原告主張並非可採，本件原處分並無違誤，訴願
    決定予以維持，亦無不合，原告訴請撤銷，為無理由，應予
    駁回。
據上論結，本件原告之訴為無理由，依行政訴訟法第195條第1項
後段、第98條第3項前段，判決如主文。
中　　華　　民　　國　　96　　年　　7　　月　　 19 　 日
                  第三庭審判長法  官　王　茂　修
                              法  官　林  金  本
                              法  官　莊　金　昌
以上正本證明與原本無異。
如不服本判決，應於判決送達後20日內向本院提出上訴書狀，其
未表明上訴理由者，應於提起上訴後20日內向本院提出上訴理由
書（須依對造人數附具繕本）；如於本判決宣示或公告後送達前
提起上訴者，應於判決送達後20日內補提上訴理由書（須附繕本
）。未表明上訴理由者，逕以裁定駁回。
提起上訴應預繳送達用雙掛號郵票390元（34元及5元郵票各10份
)。
中　　華　　民　　國　　96　　年  　7　　月　　 23    日
　　　　　　　　　　　　　　　書記官　凌  雲  霄
